臺灣雲林地方法院民事裁定
111年度消債更字第10號
聲  請  人
即  債務人  陳正文  
代  理  人  莊安田律師（法扶律師）
上列當事人因消費者債務清理事件聲請更生，本院裁定如下：
    主  文
聲請人甲○○自民國一一一年五月三十一日十六時起開始更生程序
。
命司法事務官進行更生程序。
    理  由
一、按債務人不能清償債務或有不能清償之虞者，得依本條例所
    定更生或清算程序，清理其債務；債務人無擔保或無優先權
    之債務總額未逾新臺幣1,200萬元者，於法院裁定開始清算
    程序或宣告破產前，得向法院聲請更生；債務人對於金融機
    構負債務者，在聲請更生或清算前，應向最大債權金融機構
    請求協商債務清償方案，或向其住、居所地之法院或鄉、鎮
    、市、區調解委員會聲請債務清理之調解；自債務人提出協
    商請求之翌日起，逾30日不開始協商，或自開始協商之翌日
    起逾90日協商不成立，債務人得逕向法院聲請更生或清算，
    消費者債務清理條例（下稱消債條例）第3條、第42條第1項
    、第151條第1項及第153條分別定有明文。揆諸消債條例之
    立法目的，乃在於使陷於經濟上困境之消費者，得分別情形
    利用更生或清算程序清理債務，藉以妥適調整債務人與債權
    人及其他利害關係人之權利義務關係，保障債權人之公平受
    償，並謀求消費者經濟生活之更生機會，從而健全社會經濟
    發展（消債條例第1條立法理由參照）。準此，債務人若有
    不能清償債務或有不能清償債務之虞，且客觀上並無濫用更
    生或清算程序之情事，自應使其藉由消費者債務清理條例所
    定程序以清理債務。次按法院開始更生程序之裁定，應載明
    其年、月、日、時，並即時發生效力；法院開始更生或清算
    程序後，得命司法事務官進行更生或清算程序，必要時得選
    任律師、會計師或其他適當之自然人或法人1人為監督人或
    管理人，消債條例第45條第1項、第16條第1項亦有明定。
二、本件聲請意旨略以：聲請人積欠無擔保債務，而有不能清償
    債務之情事，經向鈞院聲請債務清理之調解不成立，而聲請
    人其所負無擔保或無優先權之本金及利息債務總額未逾新臺
    幣（下同）1,200萬元，復未經法院裁定開始清算程序或宣
    告破產，爰請求裁定准予更生等語。
三、按消債條例所稱消費者，係指5年內未從事營業活動或從事
    平均每月營業額20萬元以下之小規模營業之自然人；債務人
    為公司或其他營利法人之負責人，無論是否受有薪資，均視
    為自己從事營業活動，其營業額依該公司或其他營利法人之
    營業額定之，消債條例第2條第1項、第2項及消債條例施行
    細則第3條第2項定有明文。本件聲請人陳報其現從事貼磁磚
    零工維生，5年內未從事營業活動，並提出108、109年度綜
    合所得稅各類所得資料清單、全國財產稅總歸戶財產查詢清
    單、勞工保險被保險人投保資料表（明細）、收入切結書為
    佐證（見本院卷第41至45頁、第57至59頁、第143頁）。本
    院參以聲請人勞工保險被保險人投保資料表及聲請人民國10
    5年至109年稅務電子閘門財產所得調件明細表在卷可證（見
    本院卷第89至99頁），可知聲請人於聲請更生前，均係投保
    在民間公司，且其亦自承現均擔任打零工之工作，堪認聲請
    人係5年內未從事營業活動之自然人，屬消債條例第2條所規
    定之消費者，而為消債條例適用之對象。
四、再查，本件聲請人現積欠無擔保或無優先權之債務總額，依
    據各債權人陳報之債權，合計共約1,496,454元，本金及利
    息部分加總未逾1,200萬元，其前向本院聲請消費者債務清
    理前置調解而調解不成立，有聲請人提出之本院民事事件調
    解不成立證明書、聯徵中心債權人清冊等件為證，並有債權
    人陳報狀在卷可參，復經本院依職權調取本院110年度司消
    債調字第100號卷核閱無訛。是以，本院自應綜合聲請人目
    前全部收支及財產狀況，評估其是否有「不能清償債務或有
    不能清償之虞」，作為是否裁准更生之判斷標準，說明如下
    ：
㈠、每月收入及財產狀況：
　　聲請人名下除農會存款、南山人壽保險股份有限公司保單外
    ，無其他財產乙節，業據聲請人提出全國財產稅總歸戶財產
    查詢清單、麥寮鄉農會存摺等件附卷可稽（見本院卷第45頁
    、第305至313頁），且有南山人壽保險股份有限公司111年4
    月28日（111）南壽保單字第C1125號函附卷可參（見本院卷
    第345至350頁）。又聲請人陳稱其現從事貼磁磚零工，平均
    每月收入29,000元等語，並提出收入切結書為證（見本院卷
    第143頁）。查，聲請人於108、109年度之總收入分別為31,
    500元、61,067元，而扣繳單位名稱均為工程公司，有綜合
    所得稅各類所得資料清單在卷可佐（見本院卷第41至43頁）
    。是本院審酌上情，認應暫以每月收入29,000元，作為計算
    聲請人目前償債能力之基準。
㈡、每月必要支出狀況：
    按債務人必要生活費用，以最近一年衛生福利部或直轄市政
    府所公告當地區每人每月最低生活費1.2倍定之。債務人聲
    請更生或清算時所提財產及收入狀況說明書，其表明每月必
    要支出之數額，與本條例第64條之2第1項、第2項規定之認
    定標準相符者，毋庸記載原因、種類及提出證明文件，消債
    條例第64條之2第1項、消債條例施行細則第21條之1第3項分
    別定有明文。並參以衛生福利部公告109年度臺灣省每人每
    月最低生活費13,288元之1.2倍即15,946元（計算式：13,28
    8元×1.2倍＝15,946元，元以下四捨五入），是聲請人主張其
    每月必要支出之費用依衛生福利部公布之109年最低生活費
    標準即15,946元，衡無浮濫虛報之情，應予准許。又聲請人
    主張其需扶養父母，及與配偶共同扶養未成年之子女陳○寧
    、陳○恩、陳○柔，平均分擔扶養費用，每月實際支出扶養費
    各為2,000元等語（見本院卷第137頁）。查，聲請人之子女
    陳○寧、陳○恩、陳○柔現年分別為13歲、6歲、5歲，名下無
    任何價值資產，108、109年度所得均為0元，此有全國財產
    稅總歸戶財產查詢清單及108、109年度綜合所得稅各類所得
    資料清單在卷可稽（見本院卷第169至185頁），是聲請人之
    子女陳○寧、陳○恩、陳○柔尚在就學階段，無獨立謀生能力
    及資產，自有受父母扶養之必要。再惟衡以一般情形，未成
    年人尚無需負擔屋租、交通、水電等相關費用，必要支出較
    低，故其生活費用標準應較成年人為低，且據聲請人陳稱每
    月領有陳○柔之育兒津貼3,500元等語（見本院卷第139頁）
    ，故認聲請人每月扶養費分擔額各2,000元，尚與倫理常情
    相符，應可允許。次查，聲請人之父陳○性現年71歲，名下
    無任何價值資產，108及109年度所得分別為57,000元、11,0
    00元；聲請人之母陳楊○桃現年63歲，名下無任何價值資產
    ，108及109年度所得分別為14元、188元等情，有戶籍謄本
    、綜合所得稅各類所得資料清單、全國財產稅總歸戶財產資
    料查詢清單在卷可憑（見本院卷31至39頁、第157至167頁）
    ，堪認陳○性、陳楊○桃年事已高，無工作所得及資產，而有
    受扶養之必要。再查，陳楊○桃每月有領有國民年金4,723元
    ，且陳○性、陳楊○桃育有四名子女，業據聲請人陳報在卷，
    並提出存摺明細在卷可查（見本院卷301頁、第329至331頁
    ）。是本院審酌上開各因素，認聲請人每月支出父親陳○性
    、母親陳楊○桃之扶養費各2,000元，認屬合理而可採。
㈢、每月餘額及還款能力：
    承上，以聲請人每月所得收入29,000元，扣除其每月必要支
    出費用25,946元【計算式：15,946元＋（2,000元×5）＝25,94
    6元】後，餘額僅3,054元，顯不足清償最大債權金融機構於
    前置協商程序中，所提出每月清償6,281元之還款方案（見
    本院110年度司消債調字第100號卷第111頁）。另參以聲請
    人目前債務總額為1,496,454元，則縱不計息，以其目前每
    月可負擔還款金額3,054元計，亦尚須40餘年始可清償完畢
    ，更遑論聲請人現積欠之債務，其利息及違約金部分等仍持
    續增加中，其收入及財產與債務差距過大，顯無法清償債務
    ，堪認聲請人之經濟狀況已有不能清償債務之虞，而有藉助
    更生制度調整其與債權人間之權利義務關係而重建其經濟生
    活之必要，自應許聲請人得藉由更生程序清理債務。
五、綜上所述，本件聲請人為一般消費者，其有無法清償債務之
    情事，又所負無擔保或無優先權之債務，並未逾1,200萬元
    ，且未經法院裁定開始清算程序或宣告破產，復查無消債條
    例第6條第3項、第8條或第46條各款所定駁回更生聲請之事
    由存在，則聲請人聲請更生，應屬有據，爰裁定如主文。又
    本件聲請人業經裁定開始更生程序，爰並裁定命司法事務官
    進行本件更生程序。
六、聲請人於更生程序開始後，應盡所能節約支出，提出足以為
    債權人會議可決或經法院認為「已盡力清償」之更生方案以
    供採擇。而司法事務官於進行本件更生程序、協助聲請人提
    出更生方案時，亦應依聲請人之薪資變化、社會常情及現實
    環境衡量聲請人之清償能力，並酌留其生活上應變所需費用
    ，進而協助聲請人擬定允當之更生方案，始符消債條例重建
    債務人經濟生活之立法目的，附此敘明。
七、依消債條例第11條第1 項、第45條第1 項、第16條第1 項，
    裁定如主文。
中　　華　　民　　國　　111 　年　　5 　　月　　31　　日
                  民事第一庭    法  官  吳福森

以上正本證明與原本無異。
本裁定不得抗告。
中　　華　　民　　國　　111 　年　　5 　　月　　31　　日
                                書記官　程尹鈴